臺灣桃園地方法院民事判決　　　　　　　 99年度訴字第559號
原　　　告　柯偉民
訴訟代理人　陳欣佑律師
被　　　告　陳昆煌
訴訟代理人　蕭萬龍律師
　　　　　　張百欣律師
　　　　　　黃曼瑤律師
上列當事人間請求損害賠償事件，本院於民國100年2月21日言詞
辯論終結，判決如下：
    主  文
被告應給付原告新臺幣壹拾萬元，及自民國九十九年五月一日起
至清償日止，按週年利率百分之五計算之利息。
原告其餘之訴駁回。
訴訟費用由被告負擔百分之七，餘由原告負擔。
本判決第一項得假執行。但被告得以新臺幣壹拾萬元為原告預供
擔保後，免為假執行。
原告其餘假執行之聲請駁回。
    事實及理由
一、按訴狀送達後，原告不得將原訴變更或追加他訴。但請求之
    基礎事實同一者，或擴張或減縮應受判決事項之聲明者，不
    在此限。民事訴訟法第255條第1項第2款、第3款定有明文。
    查，本件原告起訴時之聲明請求被告應給付原告新台幣（下
    同）120 萬元（妨害名譽及妨害自由之非財產上損害賠償各
    40萬元、80萬元），及自起訴狀繕本送達翌日起至消償日止
    ，按年息5％計算之利息；嗣於民國99年5月25日民事補充理
    由（一）狀減縮妨害自由之非財產上損害賠償為40萬元，並
    追加請求妨害自由之財產上損害賠償66萬2,400 元，而擴張
    請求金額為146萬2,400元；復於99年10月15日民事言詞辯論
    意旨狀中將妨害自由之財產上損害賠償擴張為72萬2,617 元
    ，擴張後之聲明為被告應給付原告152萬2,619元，及自起訴
    狀繕本送達翌日起至清償日止，按年息5 ％計算之利息。原
    告前揭將妨害自由之非財產上損害賠償由80萬元減為40萬元
    ，係減縮應受判決事項之聲明，追加請求妨害自由之財產上
    損害賠償66萬2,400元部分則與原起訴請求之非財產上損害
    賠償部份係屬同一基礎事實，之後再將請求賠償金額擴張為
    72萬2,617 元則屬擴張應受判決事項之聲明，揆諸首開規定
    ，於法均無不合，均應予准許之。
二、原告起訴主張：
（一）緣原告與訴外人范嘉菱（即被告陳昆煌配偶）自96年8 月
      起合作經營設於桃園縣中壢市○○街92號1-3 樓私立碩士
      品質美語文理短期補習班（以下簡稱：碩士補習班），由
      原告擔任負責人，被告為班主任，訴外人范嘉菱與被告自
      行招收國小部學生，原告自行招收國中、高中部學生，並
      約定由被告出名向訴外人陳正棟承租碩士補習班之前開班
      址，房租、水電等例行開支依原告2/3 、被告與訴外人范
      嘉菱1/3 比例個別分擔，盈虧各自負責。詎料被告覬覦原
      告經營之民國、高中部營運狀況良好，竟利用自己擔任碩
      士補習班班址承租人身分，欲強行趕走原告，藉機霸佔碩
      士補習班經營權，故於98年6 月15日下午5 時30分許，虛
      構原告恐嚇其學生家長為由製造事端，藉以於碩士補習班
      門口、一樓、二樓教室等處，連續大聲辱罵原告「忘恩負
      義」、「神經不正常」、「狗屁啦糟的、只有學識沒有常
      識的」等詞，足使原告在社會上之評價受到嚴重貶損，嗣
      經桃園縣政府警察局中壢分局內壢派出所警員到場了解狀
      況後離去。豈料被告再於同日晚上6 時40分許，明知斯時
      為「國中、高中部」學生上課時間，原告聘任吳浩銓等老
      師刻於碩士補習班2 樓教室對人數不詳之學生上課，被告
      竟基於妨害他人權利行使之犯意，施強暴搥擊該教室木門
      ，以擴音器喧鬧等方法，以此強暴方式妨害原告正常經營
      補習班之權利；且原告事後多次返回碩士補習班欲行使經
      營補習班權利時亦遭被告阻止。
（二）事發當日，並無被告虛構之「股東會」，更無原告及其聘
      任謝岳講師恐嚇「陳姓家長」情事，而係被告與其配偶
      范嘉菱藉以驅逐原告及其師生為手段遂行其接手原告經營
      國中部、高中部兩大部門：
      原告與訴外人范嘉菱約定個別經營國小部、國高中部，亦
      即訴外人范嘉菱教授「國小部」學生畢業，若欲繼續於「
      碩士補習班」學習國中課程，該國小部學生直升為國中部
      學生，應由原告接手教授國高中部課程，訴外人范嘉菱或
      其配偶即被告不得繼續教學或以任何理由自行招收國中部
      學生。然被告不甘自己培植之國小部學生交由原告收費教
      學，欲自己經營國高中部業務，礙於原告仍經營國高中部
      門，又懼直接經營將導致其配偶范嘉菱違約，竟以「陳姓
      家長」指述原告告知碩士補習班分工實情為藉口爆發衝突
      ，逼迫原告及其師生離開碩士補習班。被告於明知教學經
      營分工實情下，卻不勸說「陳姓家長」遵守規定，反要求
      「陳姓家長」向原告表示其子女應由被告繼續教授國中部
      課程，在在顯示被告故意暴力奪取碩士補習班。再者，被
      告於98年6 月15日晚間驅逐原告與其師生，旋即霸佔「碩
      士補習班」1 ～3 樓，並成立「輝煌數學英文班」國一全
      科班、國二全科班、國三衝刺班，大肆派發傳單招收國中
      部學生。是被告辯稱原告及其聘任講師恐嚇「陳姓家長」
      ，原告不乖乖配合召開股東大會導致衝突，及原告自立門
      戶云云，全係虛構推諉之詞，無足採信。
（三）原告擔任「碩士補習班」之負責人，自有正常經營「碩士
      補習班」之自由與權利。原告為經營「碩士補習班」國中
      部門及高中部門，除自己教學外，另聘請吳浩銓、黃富群
      、謝岳等講師教授原告自行招收之30名以上之學生。詎
      料被告覬覦原告國、高中部營運狀況良好，竟利用自己擔
      任碩士補習班班址出名承租人身分，暴力強行趕走原告及
      其所有師生，藉機霸佔碩士補習班經營權，單獨與其配偶
      范嘉菱共同營利，非惟造成原告投資的心血霎時化為烏有
      並因自己身兼碩士補習班之負責人，更要連帶概括承受被
      告與其配偶范嘉菱經營一切可能風險之賠償責任。鈞院99
      年度簡上字第192 號妨害自由刑事判決認定被告以強暴方
      法，妨害原告正常經營補習班、原告聘雇吳浩銓講師授課
      及該補習班2 樓教室內學生上課之權利行使。
（四）原告係請求因被告侵權行為所致財產上與非財產上損害賠
      償，並非請求合夥財產，被告援引合夥關係茲為答辯，顯
      屬無稽：
    1.原告於98年6 月15日遭受被告與其配偶范嘉菱共同暴力驅
      逐，原告其後協同證人謝岳、藍羽志前往協商與執行職
      務，均遭被告與其配偶范嘉菱無故拒卻，業經證人謝岳
      、藍羽志證實，被告本應賠償原告因此無法授課之財產上
      損害，與若果被告確實以侵權行為侵害碩士補習班之財產
      上權利顯然無涉。
    2.原告與訴外人范嘉菱各自獨立經營「碩士補習班」國高中
      部、國小部，僅依固定比例分擔房租、水電費、紙杯、衛
      生紙等雜項支出，各自負擔盈虧，並無結算、分紅與出資
      填補等情，亦即原告與訴外人范嘉菱間並無實質合夥關係
      。又縱使發生於合夥人間之侵權行為，加害合夥人本應賠
      償被害合夥人因其侵權行為所受財產上與非財產上損害，
      並無需以合夥人全體名義或需待合夥財產分析之限制。
    3.被告除貶抑原告名譽，更虛構消防演練，不但以大聲公大
      聲咆哮、搥打腳踹原告學生上課教室，更以關閉電源的方
      式中斷上課，致使原告不敢再回「碩士補習班」，其所聘
      請講師與招收學生全數流失，足證被告在在侵害原告正常
      經營「碩士補習班」國中部門、高中部門之營業權利，自
      應賠償原告所受財產上與非財產上之損害。
（五）被告提出被證5 號之律師函，與本件無關，且原告絕無函
      載情事。實情係訴外人范嘉菱與被告業已耗損殆盡「碩士
      補習班」資源，除搬遷原告花費不貲購置教學器材與補習
      班軟硬體設備，尚包括原告苦心經營建立之口碑與商譽，
      蓋因創班之初，原告堅持以高薪聘請具碩、博士學歷之教
      師，於其經營之國、高中部門任教，藉此建立教學卓越高
      知名度，補習班更因此榮獲「OK」碩士品質標章。然被告
      與訴外人范嘉菱疑似僅具專科、高職學歷，卻得利用原告
      「碩、博士」教師團隊響亮名聲招收其國小部學生，嗣為
      獨霸接收碩士補習班軟硬體資源與碩士品質商譽自行招收
      國、高中學生獨自營利，又於98年6 月15日強力驅逐原告
      師生。被告與訴外人范嘉菱非惟未曾反躬自省非法犯行，
      竟以被證5 號萬峰法律事務所來函，虛言主張其不堪其擾
      因而搬離，卻未交待其非法擅自使用補習班資源招收學生
      之動向、金錢流向、賠償事宜與補習班內一切軟硬體設施
      去向，全無交代，顯見其2 人並無協商與盤點善後之誠意
      ，旋即一走了之，任由原告收拾殘局，包括借貸雇工修繕
      遭嚴重破壞裝潢、更需添購遭大批移置器材、尚須與房東
      協商新的租約、租金與押租金等事宜，足證被告為免原告
      追償，竟蓄意曲解、扭曲事實，無足可採。
（六）損害賠償金額之計算：
    1.被告應賠償原告財產上損害722,619元：
      被告暴力妨害原告正常經營「碩士補習班」權利，復壓制
      原告自由經營意志，原告與師生被迫於98年6 月15日當晚
      離開「碩士補習班」，其後每遭被告以兩造涉訟中不得騷
      擾學生為由報警驅逐原告，使原告與師生不得其門而入，
      原告為免損害再度擴大，且在法律上原告仍是負責人，原
      告懼於承擔被告與訴外人范嘉菱可能從事非法之連帶責任
      ，是於98年11月3日向桃園縣政府申請98年11月5日至99年
      5月5日「碩士補習班」暫停營業，且98年6 月15日（事發
      日）至99年5 月13日（收受確定判決日）為本件妨害自由
      案件審理期間，亦即98年6 月15日至99年5 月5 日，共計
      10個月又20天，為原告無法經營「碩士補習班」獲利之期
      間。又原告於98年6 月15日遭被告暴力驅逐無法繼續營業
      ，故98年度6月份實際只有0.5個月之營收，再以原告於98
      年1月1日至98年6 月15日（計5.5個月）共營收745,200元
      計算之，原告98年度平均月營收為135,491元（745,200元
      ÷5.5 月=135,491元）。又原告依法申報營收5 成，作為
      支出成本扣除之，則原告所受財產上損害共為772,619 元
      ｛計算式：〔（135,491元×10）＋（135,491元×20/30
      ）＝1,445,237元〕×1/2＝722,619元｝。
    2.被告故意不法侵害原告之名譽，應賠償原告非財產上損害
      計40萬元：
      原告係國立中央大學理學院數學所碩士，退伍後經營「碩
      士補習班」國、高中部，因辦學認真，深獲學生、學生家
      長、老師的信賴，信譽卓著，桃李滿天下。被告為故意不
      法侵害原告名譽，竟於98年6月15日下午5時30分許，在碩
      士補習班門口、1 樓、2 樓教室等處，當著多位老師、學
      生、學生家長、到場處理員警面前，連續辱罵原告「忘恩
      負義」、「神經不正常」、「狗屁啦糟的、只有學識沒有
      常識的」等詞，足使原告在社會上建立之良好評價受到嚴
      重貶損，被告自應賠償原告非財產上之損害40萬 元整。
    3.被告故意不法侵害原告之自由，應賠償原告非財產上之損
      害40萬元：
      被告為強行趕走原告，藉機霸佔碩士補習班經營，於98年
      6月15日晚間6時40分許，捏造消防演習，干擾破壞原告國
      中、高中部上課，被告不但以大聲公（手持擴音器）喊叫
      咆哮，甚至拍打猛踹教室門、切斷電源等，使原告與聘僱
      教師無法上課，招收學生也都被嚇哭，尤有甚者，此後原
      告欲進入「碩士補習班」協商後續處理，均遭被告報警驅
      逐，使得原告血本無歸。被告故意妨害原告正常經營補習
      班之權利，不法侵害原告之自由，自應賠償原告非財產上
      之損害。又被告除造成原告精神上重大損害，更使因原告
      辦學認真、學習效果優良而跟隨原告多年之學生心理產生
      極大恐懼不敢再到碩士補習班上課、對於原告讚譽有佳之
      學生家長基於子女身心安全考量而立即停止上課、原告四
      處招募之專業教師為免再度遭受被告言行恐嚇而紛紛求去
      ，原告長期於碩士補習班投入時間、精力與金錢皆血本無
      歸、一夕蒸發，每月損失135,491 元；反觀被告除仍於碩
      士補習班原址繼續經營小學部業務外，更直接經營應屬原
      告職掌之國中部，逕自接收許多慕原告教學良好而前來之
      國中學生，更將國中學生招收之學費私自入袋，在在造成
      原告重大損害。
（七）並聲明：(1)被告應給付原告1,522,619 元，及自本起訴狀
      繕本送達翌日起至清償日止，按年息5 ％計算之利息。(2)
      原告願供擔保請准宣告假執行。
三、被告抗辯稱：
（一）被告因對原告犯強制罪經鈞院98年度壢簡字第3094號判決
      判處拘役50日，及鈞院以99年度簡上字第192 號判決駁回
      上訴而告確定，被告對鈞院99年度簡上字第192 號判決所
      記載之犯罪事實不爭執。
（二）原告主張被告有侵權行為而對被告請求財產上之損害賠償
      及非財產上之損害賠償均無理由：
    1.查，碩士補習班乃係原告與訴外人范嘉菱合夥經營，合夥
      財產乃屬合夥人公同共有，並非僅屬原告一人所有，若果
      確實被告以侵權行為損害補習班之財產上權利，亦應係對
      補習班全體為賠償，而非係對原告個人為賠償，原告竟以
      其個人名義提起本件訴訟，請求被告賠償予其個人，顯然
      當事人不適格且訴亦無理由。況碩士補習班尚未經解散、
      清算，則碩士補習班之盈虧若干、虧損原因尚未經清算而
      得確定，原告於清算前斷論其有財產上損害，且認為係被
      告所造成，遽然請求被告負賠償之責，亦不足採。
    2.針對財產上損害部份，原告未能舉證證明其確實受損，亦
      無從證明其縱有受損，則其所受損害與被告98年6 月15日
      之行為間有因果關係：
      (1)原告主張伊因被告98年6 月15日之行為而受有無法經營
        碩士補習班獲利之財產上損害72萬2,619 元云云。然查
        原告係於該日後自行離開補習班並將所有國中部學生全
        數帶走，被告根本未禁止原告返回補習班，原告主張被
        告禁止伊返回補習班云云誠屬不實。且當日僅係兩造一
        時間之紛爭，焉有可能因該1 日之行為造成全數學生流
        失及鉅額損害？而被告因原告無故離開補習班而拒絕支
        付應負擔3 分之2 費用之行為，更是損失慘重，原告徒
        憑其寄發之存證信函欲證明上情實無足取，蓋該存證信
        函內容僅為原告片面之詞，內容與事實根本不符，被告
        收文後亦由配偶范嘉菱回函予以駁斥。又觀之原告提出
        之資料，完全沒有其收入之證明，更沒有其受損害之證
        明。
      (2)另觀之原告向桃園縣政府申請碩士品質補習班停業之理
        由為「補習班重整」，與被告之行為根本無關。且原告
        申請停業完全未經另一合夥人范嘉菱之同意，事前更是
        完全不知有此申請停業之事實，故碩士品質補習班於原
        告申請停業期間依然繼續於原址經營，實際上根本未停
        業，故原告執此主張受有損害云云，誠令人不知依據何
        在。
      (3)原告陳報狀內提出之所謂光碟翻拍照片，其拍攝補習班
        外觀如何能證明其受有損害？而被告見原告進入補習班
        ，恐因兩造前互有不滿致生衝突進而影響補習班上課，
        故報警維持秩序又有何損害可言？又被告自原告從碩士
        補習班出走，並將學生一併帶離後，被告與其配偶2 人
        每月合計僅賺取2 、3 萬元，且被告本身未領取薪資，
        若純就被告個人而言，更屬無收入，此有財產清單為憑
        。原告空言主張被告財力雄厚實與事實不符，原告欲以
        98年1至6月之學生人數推論98年6 月15日案發後之學生
        人數根本即屬謬誤。
    3.證人謝岳、藍羽志之證述多有偏頗，且不能證明被告對
      原告有侵權行為致原告受有財產上損害：
      (1)證人謝岳受僱於原告，於本件強制罪發生時，亦係證
        人謝岳替原告錄音蒐證，渠等關係親密不言可喻，故
        其證詞難免有所誇大，況謝岳之證述（包括碩士補習
        補之經營型態）更有顯與客觀物證不符之處。
        證人謝岳於99年8 月23日鈞院審理中一再供稱原告
          與被告乃各自獨立經營碩士補習班云云。然查，碩士
          補習班係原告與訴外人范嘉菱合夥經營，並非所謂各
          自經營，此有原告與訴外人范嘉菱簽立之96年9月1日
          合夥契約書為憑。而原告因本件強制罪刑事案件前往
          桃園縣政府警察局中壢分局內壢派出所製作筆錄時亦
          稱：「…（補習班）我有與陳昆煌共同經營…」，且
          本件強制罪聲請簡易判決處刑書上亦記載：「陳昆煌
          與柯偉民係桃園縣私立碩士品質美語文理短期補習班
          合夥人，2 人因合夥關係不睦…」，由上開證物均再
          再顯示碩士補習班並非各自經營而係合夥經營，證人
          謝岳之證述顯然悖於事實。
        另證人謝岳又證稱：「國小的學生當然由被告與范
          老師教，國高中學生當然由原告負責」云云。然查，
          依原告與訴外人范嘉菱簽訂之合夥契約書內對於雙方
          根本均沒有上開招生限制，證人謝岳前開證述顯與
          合夥契約書內容不符。
        另依謝岳證述：「（問：在98年6 月15日以後，原
          告是否有在他處教學國中部門的學生？）答：當然是
          有…」、「（問：原告何時在忠孝路過去一點點該處
          教導學生？）答：大概在98年6 月15日後隔約一個禮
          拜。」、「（問：原本在忠勤街92號由原告教導的國
          中、高中部門學生在一個禮拜後就移到忠孝路過去一
          點點的地方上課？）答：對。」。由上開證人謝岳
          之證述可知，原告離開碩士補習班根本早有預謀，否
          則焉有可能在98年6 月15日後一個禮拜內不但覓妥新
          址、弄好裝潢、備齊上開設備、桌椅，而將所有國、
          高中部學生全數帶走，更加可見原告為冀求獨攬學生
          學費，早有藉細故脫離補習班之打算。至於證人謝岳
          另證稱：「（問：證人前述原告有在原補習班附近
          另找場所幫未到期的國高中生繼續補習，除此之外，
          有無繼續招收新生？）答：沒有，無法招收。」云云
          。惟證人上開所言誠有迴護原告之嫌。蓋依證人謝岳
          前稱：「（問：上課地點在何處？）答：詳細地址
          我不清楚…我目前偶爾在那邊上課…」云云，證人謝
          岳既然僅係偶爾在該址上課，而非經常性之上班，
          甚至生疏到連補習班之地址都無法說出，顯見證人謝
          岳根本不瞭解原告於新址之營運狀況。實則，依被
          告側面了解，原告擅自脫離碩士補習班後，招生狀況
          極佳，在外根本不止一個上課地點，甚至需要兩各上
          課地點容納學生，是證人謝岳之證述誠屬不實。
        另證人謝岳又稱與原告同回碩士補習班兩次都遭被
          告與范嘉菱拒於門外云云。然此係因原告每次回補習
          班均係對被告與訴外人范嘉菱惡言相向，且不願意負
          擔3 分之2 之開支、房租，並已對補習班內之學生造
          成騷擾，故被告才會報警維護權利，若被告真有惡意
          驅趕之行為，焉敢報警處理？
        另依原證15號之照片可見，該招牌上面根本沒有輝煌
          補習班之字樣，僅係記載「輝煌數學」，補習班名稱
          依然為「碩士品質」，而「輝煌數學」僅係1 種廣告
          詞形容補習班數學教學成果輝煌而已，原告竟能誆稱
          此即為補習班名稱遭竄改，誠屬刻意曲解甚明。
      (2)證人藍羽志為原告之舅父，與原告具有親屬關係，其所
        為供述較偏袒原告乃可預想，且證人藍羽志之證述：「
        …我大概知道他有帶公告進去，我記得內容是被告被解
        除補習班職務，無權在補習班上課，判刑的部分應該是
        有，但是我不確定。」、「剛開始一兩句話都是誠心要
        談，但是之後雙方火氣就來了…」等語，由此可見原告
        返回補習班並非態度和藹，甚至攜帶主張被告無權在補
        習班內上課之不實文宣來補習班鬧場，則兩造在此等情
        形下如何期待能好好協談，且依證人藍羽志之證述，渠
        等前往補習班之時間均為上課時間，教室內且有學生，
        則當兩方無法好好溝通時，被告為維護學生權利，請警
        方前來處理，以免擦槍走火再生事端，又有何不對之可
        言，原告據此主張被告應負損害賠償責任，誠屬無稽。
    4.原告主張被告因犯強制罪及有公然侮辱行為而須賠償伊非
      財產上損害賠償，尚屬有疑，且縱使原告確受有損害，損
      害亦屬輕微，原告請求之賠償金額誠屬過高：
      (1)被告所觸犯之強制罪，所妨害者乃原告「正常經營補習
        班之權利並非其個人之「人身自由權」，是以原告主張
        被告妨害自由云云，實仍有爭議。
      (2)被告當日所為僅為該日之一時性舉動，對被告之自由權
        縱使有妨害，然該事件之肇生如前所述乃係股東糾紛，
        原告不依約開會所致，實難想像對原告會造成多大之精
        神傷害。況且兩造因補習班招生問題導致不睦，兩造均
        有缺失存在，並非被告片面無理取鬧。
      (3)至有關原告指稱被告侵害名譽權部分，實有下列數點應
        釐清：
        被告表示原告「忘恩負義」部分：此句話被告乃係在
          補習班之房間內所說，並非公開場合，且由錄音譯文
          中可看出，當時在場者僅原告、謝岳及該名員警而
          已，而且被告係向員警敘說個人心聲時，一時氣憤才
          向員警有如此之表示，並無貶低原告名譽之意思，且
          是否構成公然侮辱尚有爭議。
        被告表示原告「神經有點不正常」部分：被告向學生
          家長脫口而出此話，僅係因一時氣憤，並無貶低原告
          名譽之意思，且依錄音譯文觀之當時在場者僅原告、
          學生家長陳媽媽、謝岳而已，故是否構成公然侮辱
          尚有爭議。
        「狗屁啦糟的，只有學識沒有常識」部分：由錄音譯
          文可知，被告說上開話語時，不但未指名道姓，且原
          告根本不在現場，而係在警局，故顯然被告上開所陳
          並非在指原告，原告竟主張此部分對其妨害名譽，顯
          然有所誤會。
        縱使被告之言詞對於原告確實造成名譽之侵害，然該
          日之爭吵僅在補習班發生，實難想像對於原告有多大
          之損害，原告竟請求40萬元之精神慰撫金，實屬誇張
          。
      (4)被告為新埔工業專科學校（現改制為聖約翰科技大學）
        5 年制電機工程科畢業，被告之財產依據清單所示，僅
        有1998年中華廠牌之車輛1 輛、儒鴻企業股份有限公司
        之零星股份、友達光電股份有限公司股票1 張及零星股
        份，而台灣銀行之利息雖有25,847元，然此因被告為榮
        民，故係適用18％之週年利率，惟存款僅有14萬3,000
        元。
（三）並聲明：(1)原告之訴駁回。(2)若受不利判決，被告願供擔
      保請准宣告免為假執行
四、得心證之理由：
（一）原告主張被告於98年6 月15日下午5 時30分許，在碩士補
      習班門口、1 樓、2 樓教室等處，連續大聲辱罵原告「忘
      恩負義」、「神經不正常」、「狗屁啦糟的、只有學識沒
      有常識的」等語，業據其提出錄音譯文1 份為證（見本院
      卷第12頁正頁、背頁、第17頁），被告對伊曾口出上開侮
      辱文詞並不爭執，惟辯稱：伊表示原告「忘恩負義」時係
      在補習班之房間內所說，並非公開場合，伊稱原告「神經
      有點不正常」時，係被告因一時氣憤向學生家長脫口而出
      ，另被告稱「狗屁啦糟的，只有學識沒有常識」時，未指
      名道姓，且原告根本不在現場，被告並無貶低原告名譽之
      意思云云。惟查，依原告提出之錄音譯文所示，被告口出
      上開侮辱原告文詞之地點均係在碩士補習班；又「不法侵
      害他人之身體、健康、名譽或自由者，被害人雖非財產上
      之損害，亦得請求賠償相當之金額，民法第195 條第1項
      前段規定甚明。而名譽為人格之社會評價，名譽有無受侵
      害，應以社會上對其評價是否貶損以為斷。刑法上妨害名
      譽罪之成立，固以公然侮辱或意圖散布於眾而指摘或傳述
      足以毀損他人名譽之事為要件。惟在民法上，若已將足以
      毀損他人名譽之事表白於特定第三人，縱未至公然侮辱之
      程度，且無散布於眾之意圖，亦應認係名譽之侵害，蓋既
      對於第三人表白足以毀損他人名譽之事，則其人之社會評
      價，不免因而受有貶損。」（最高法院86年度台上字第30
      5 號判決意旨可資參照）。本件被告既於碩士補習班內對
      原告為前開之侮辱文詞，足使原告之品格、聲譽、社會之
      一般評價因而受有貶損，被告之行為顯已侵害原告之名譽
      權。是被告前開抗辯各詞，委無可採，原告前開主張之事
      實，堪信為真實可採。
（二）被告於98年6 月15日下午6 時40分許，因碩士補習班招生
      及合夥問題與原告發生爭吵後，見原告自行聘僱之老師吳
      浩銓及自行招收之學生刻正在該補習班2 樓教室內上課，
      竟欲阻撓其等上課，基於妨害人行使權利之犯意，先在該
      補習班1 樓，不斷以擴音器大聲喊叫喧鬧：「再幾分鐘後
      就要消防演練，那個笨蛋不下來，沒有照消防規定」、「
      消防演練要趕緊逃生，要回家知道嗎，要消防演練，趕快
      走，下來，不要逗留，打電話給媽媽，要當乖小孩，打電
      話給媽媽」、「消防演習，你知道這是要定期做的，聽到
      廣播就要下來，不然的話，臨時發生火災，就不知道什麼
      東西，不知道要下來……」、「沒有教師聘請資格的……
      （大聲吼叫）那個同學下來」、「要消防演練」、「來消
      防演練，對不起，請往樓下移動，生命安全很重要，往樓
      下移動走下去」等語，並繼續往該補習班2 樓教室方向移
      動，行至2 樓教室外，欲打開該教室木門時發覺該教室木
      門遭正在上課之前述師生上鎖，隨即拍打、踹踢該教室之
      木門，同時接續以擴音器大聲喊叫喧鬧：「（拍門聲）是
      誰鎖門（拍門聲）」、「我拿鑰匙，什麼學，趕快下去消
      防演練，不定期消防演練」、「（踹門聲）消防演練，拿
      鑰匙，什麼學，不要給我關門，出人命你要負責嗎？你要
      背責任嗎？走到派出所，你要背人命，走，我做消防演練
      不對嗎？走，消防演練，哪個老師？」、「消防演練，（
      拍門聲）請出來，不然拿鑰匙」、「消防演練，不管學生
      的死活，現在就是有你們這些狗屁拉雜的，只有學識沒有
      常識的... 一點都不重視人命安全，人命安全，請下來，
      趕快打開門，我有鑰匙，奇怪一點，生命安全都不照顧」
      、「奇怪，全部都關電源，不重視消防演練，要警察局來
      ，打110 ，全部帶走，亂七八糟，神經病，還去上廁所，
      所有老師叫學生不要重視消防演練的，你看誰會贏，亂七
      八糟，狗屁拉雜，一大堆神經病，氣死人，你到底是要人
      命還是要什麼？」、「國中部老師危害人命，不重視消防
      演練，國中部老師，不重視消防演練，危害人命，考試很
      重要喔？生命不重要，考試很重要喔？生命不重要」、「
      要背刑責，這是要背刑責……趕快、趕快、趕快，生命很
      重要，消防演練、消防演練」、「消防演練開始，所有電
      源關閉，請老師趕快派學生下來，學生如果不測，刑責自
      負」、「沒有聘僱書的老師出來，不然我告到國稅局去，
      沒有聘僱書的老師請下來，不注重學生安全，又沒有……
      教什麼學生……什麼學識都比不上生命安全……」等語，
      以上開強暴方法，妨害原告正常經營補習班、吳浩銓授課
      及該補習班2 樓教室內學生上課之權利行使；且被告亦因
      前開妨害自由之不法行為，經本院於99年1 月5 日判處拘
      役50日，並經本院於99年4 月29日駁回上訴而確定之事實
      ，為被告所不爭執，並有原告提出之臺灣桃園地方法院檢
      察署98年度偵字第18735 號檢察官聲請簡易判決處刑書影
      本1 份、本院98年度壢簡字第3094號刑事簡易判決影本1
      份、99年度簡上字第192 號刑事判決影本1 份附卷可稽（
      見本院卷第20頁至第22頁、第62頁至第66頁）。是原告此
      部分主張之事實，堪信為真實可採。
（三）原告另主張伊事後多次返回碩士補習班欲行使經營補習班
      權利遭被告阻止云云。惟此為被告所否認，且證人謝岳
      於99年8 月23日言詞辯論期日到庭證稱：「我曾陪同原告
      去忠勤街92號，目的只是想要回去上課，順便與被告談，
      看他是否有意願解決之前的糾紛，回去的次數大概是兩次
      …但是每次回去被告與范嘉菱都把我們拒於門外，也不想
      要解決之前的糾紛，都以報警或是以糾紛已走法律程序為
      由，就不了了之。」、「我有看過，在第一張照片招牌的
      旁邊有寫輝煌補習班，它是移動式的看板。」、「我於98
      年6 月15日後曾與原告返回補習班或是我自己騎機車經過
      ，在補習班內有看到國中生的制服與書包…」、「（問：
      在98年6 月15日以後，原告是否有在他處教國中部門的學
      生？）答：有，不過是原本之前的學生……」、「（問：
      原本在忠勤街92號由原告教導的國中、高中部門學生在一
      個禮拜後就移到忠孝路過去一點點的地方上課？）答：對
      。」等語（見本院卷第134 頁、第135 頁），證人藍羽志
      於同日到庭證稱：「原告有告訴我股東之間發生很多問題
      ，希望我陪他去，看能不能幫他解決這些股東之間的糾紛
      ，我大概是從98年9 月份到99年5 月份，去了7 次……被
      告說什麼都不用談了，你們就是對不起我，一切進入法律
      程序，被告對我們很咆哮，說我們完全沒有權利進入這個
      門…然後我們進去後被告就立刻打電話叫警察來，說我與
      原告是非法入侵。」、「每次都是報警，要將我們驅趕出
      去，范嘉菱表示說我們對不起他，不願意跟我們談。」、
      「警察問我們雙方有何爭議，講了之後，警察認為這是民
      事的問題，他們無法牽涉太多，也沒有幫我們解決此事，
      勸我們離開……」、「（問：證人有無看過原告去找被告
      談時有攜帶原告自製的公告，公告上面記載被告遭判刑等
      語？）答：我大概知道他有帶公告進去，我記得內容是說
      被告被解除補習班職務，無權在補習班上課，判刑的部分
      應該是有」、「（問：原告帶公告去是否張貼在補習班內
      ？）答：有。」、「剛開始一兩句話都是誠心要談，但是
      之後雙方火氣就來了…原告是比較被動，都是被告口出惡
      言。」等語（見本院卷第137 頁正頁、背頁、第138 頁）
      。是自證人謝岳、藍羽志前開證詞可知，兩造於98年6
      月15日之後，被告與范嘉菱在碩士補習班原址經續經營補
      習班業務，原告則在碩士補習班附近另覓地點繼續教導原
      招收之國中、高中部門之學生，而原告前往找被告之目的
      是希望雙方能否解決彼此間之糾紛，其後因被告或范嘉菱
      報警前來處理，亦都以警察勸原告離開而收場，尚難謂被
      告有以強暴、脅迫等不法方式妨害原告返回碩士補習班行
      使經營補習班權利之行為。是原告此部分之主張，尚屬無
      據。
五、按「因故意或過失，不法侵害他人之權利者，負損害賠償責
    任。故意以背於善良風俗之方法，加損害於他人者亦同。」
    、「不法侵害他人之身體、健康、名譽、自由、信用、隱私
    、貞操，或不法侵害其他人格法益而情節重大者，被害人雖
    非財產上之損害，亦得請求賠償相當之金額。其名譽被侵害
    者，並得請求回復名譽之適當處分。」民法第184 條第1 項
    、第195 條第1 項分別定有明文。次按不法侵害他人人格權
    ，被害人受有非財產上損害，請求加害人賠償相當金額慰撫
    金時，法院對於慰撫金之量定，應斟酌實際加害情形，所造
    成影響、被害人痛苦之程度、兩造之身份地位定相當之數額
    （最高法院51年台上字第223 號判例意旨可資參照）。查，
    本院審酌被告於碩士補習班內出言辱罵原告，足使原告在補
    習班上課之學生及家長面前顏面受損，在社會上之評價亦受
    到貶損，且被告並以前述之強暴方法，妨害原告正常經營補
    習班，均對原告精神上造成之痛苦尚屬非輕，及原告係國立
    中央大學數學碩士畢業、被告係新埔工業專科學校5 年制電
    機工程科畢業，暨兩造所陳報之財產狀況等一切情狀，認原
    告請求被告賠償於98年6 月15日所為之侮辱、妨害自由行為
    之精神慰撫金於各5 萬元之範圍內為有理由，應予准許；逾
    前開範圍之請求，為無理由，不應准許。
六、原告另主張被告為強行趕走原告藉機霸佔碩士補習班經營，
    除於98年6 月15日晚上6 時40分許，捏造消防演習，干擾破
    壞原告上課，被告不但手持擴音器喊叫咆哮，甚至拍打猛踹
    教室門、切斷電源等，使原告無法上課外，原告事後欲進入
    碩士補習班協商後續處理，均遭被告報警驅逐，使得原告血
    本無歸，而妨害原告正常經營補習班之權利，故被告應賠償
    原告非財產上之損害計800,000 元云云。然查：
（一）按「各合夥人之出資及其他合夥財產，為合夥人全體之公
      同共有。」民法第668 條定有明文。次按「合夥解散者，
      須經清算程序，始得分析合夥財產；並非合夥一經解散，
      合夥財產即當然歸合夥人單獨所有，此觀民法第682 條第
      1 項規定自明。」、「按合夥財產為合夥人全體所公同共
      有，故合夥非有獨立之人格，其因合夥事務而涉訟者，除
      由執行業務之合夥人代表合夥為原告或被告外，應由全體
      合夥人為原告或被告，其當事人始為適格。」、「合夥財
      產為合夥人全體公同共有，各合夥人之權利及於合夥財產
      之全部，並無所謂應有部分存在。是以合夥財產之處分及
      其他之權利行使，應得合夥人全體之同意，始得為之，此
      觀民法第668 條、第827 條第2 項、第828 條第2 項規定
      自明。故在合夥清算前，除法律或契約另有規定外，合夥
      人中之一人或數人須得其他合夥人全體之同意，始得起訴
      請求，並不得獨自訴請第三人依其出資比例為給付。」（
      最高法院84年度台上字第2510號、82年度台上字第3238號
      、91年度台上字第2334號判決意旨可資參照。
（二）查，本件碩士補習班係由原告與訴外人范嘉菱合夥共同出
      資成立，每人之出資額各為50％，此有被告提出之合夥契
      約書影本1 紙及財政部臺灣省北區國稅局99年11月8 日北
      區國稅中壢二字第0991018193號函附之碩士補習班申報97
      年度綜合所得稅執行業務及其他所得人工逕核案件審核報
      告表1 份為憑（見本院卷第119 頁、第252 頁至第255 頁
      ），且原告亦自承前開合夥契約書上甲方「柯偉民」簽名
      係其親自所簽，是碩士補習班係原告與訴外人范嘉菱共同
      出資成立之合夥事業，應堪認定，原告否認伊與訴外人范
      嘉菱有合夥關係云云，不足採信。又碩士補習班尚未經合
      夥人即原告與訴外人范嘉菱合意解散、清算等情，復據被
      告陳明在卷。
（三）次查，依原告主張被告為強行趕走原告藉機霸佔碩士補習
      班經營，除於98年6 月15日晚上6 時40分許，捏造消防演
      習，干擾破壞原告上課，被告不但手持擴音器喊叫咆哮，
      甚至拍打猛踹教室門、切斷電源等，使原告無法上課外，
      原告事後欲進入碩士補習班協商後續處理，均遭被告報警
      驅逐，使得原告血本無歸，而妨害原告正常經營補習班之
      權利，則被告前開妨害自由行為所造成之財產損害係原告
      與訴外人范嘉菱之合夥事業即碩士補習班之利益受損，如
      欲對被告請求賠償亦應以執行合夥業務之合夥人為代表，
      或全體合夥人之名義起訴，始為適法。本件原告在合夥事
      業即碩士補習班尚未經解散、清算之情形下，以其名義請
      求被告賠償碩士補習班因其妨害自由行為致碩士補習班無
      法經營所造成之損害，於法即有未合。
七、綜上所述，本件原告依侵權行為損害賠償之法律關係，請求
    被告應給付10萬元，及自起訴狀繕本送達翌日即99年5 月1
    日（於99年4 月20日寄存送達桃園縣政府警察局中壢分局內
    壢派出所，經10日生效）起至清償日止，按週年利率5 ％計
    算之遲延利息，為有理由，應予准許；逾此範圍之請求，則
    無理由，不應准許。
八、原告勝訴部分，因本院判命被告給付之金額未逾50萬元，依
    民事訴訟法第389 條第1 項第5 款規定，依職權宣告假執行
    ；被告並就原告勝訴部分陳明願預供擔保，聲請宣告免為假
    執行，經核並無不合，爰酌定相當擔保金額准許之。至原告
    敗訴部分，其假執行之聲請失所附麗，應併予駁回。
九、本件事證已臻明確，兩造其餘之攻擊、防禦方法及所提出之
    證據資料，經本院斟酌後認與本件判決結果不生影響，爰不
    一一加以論述，附此敘明。
十、據上論結，本件原告之訴為一部有理由、一部無理由，依民
    事訴訟法第79條、第389條第1項第5款、第390條第2 項，判
    決如主文。
中    華    民    國    100   年     3    月    18    日
                        民事第二庭  法  官  高明德
以上正本係照原本作成。
如對本判決上訴，須於判決送達後 20 日內向本院提出上訴狀。
如委任律師提起上訴者，應一併繳納上訴審裁判費。
中    華    民    國    100   年     3    月    18    日
                                    書記官  崔青菁